【裁判字號】    99,交聲,2082
【裁判日期】    990716
【裁判案由】    聲明異議
【裁判全文】
臺灣高雄地方法院交通事件裁定        99年度交聲字第2082號
原處分機關  高雄市政府交通局
異  議  人  華王國際租賃有限公司
即受處分人          統一編號：.
代  表  人  甲○○
上列異議人即受處分人因違反道路交通管理處罰條例案件，對於
高雄市政府交通局民國99年7 月5 日所為之裁決（原處分案號：
高市交裁字第裁32-VP0000000號）聲明異議，本院裁定如下：
    主  文
原處分撤銷。
華王國際租賃有限公司不罰。
    理  由
一、原處分意旨略以：異議人即受處分人華王國際租賃有限公司
    係車牌號碼0050-VV 號小客車（下稱系爭車輛）之車主，系
    爭車輛於民國99年4 月10日下午5 時10分許，在台27線71.6
    公里仙公廟北往南路段，因汽車駕駛人行車速度超過規定之
    最高時速60公里以上，經屏東縣政府警察局交通隊逕行舉發
    ，爰依道路交通管理處罰條例第43條第4 項之規定，吊扣異
    議人之汽車牌照3 個月等語。
二、聲明異議意旨略以：異議人係經營小客車租賃業者，於99年
    4 月9 日下午9 時8 分許至翌（10）日下午9 時1 分止，將
    系爭車輛出租予田淑珍，且依一般出租業者標準程序簽訂租
    車契約書，並詳實審核身分證、駕照等文件，是異議人對於
    系爭車輛出租後，田淑珍違規超速行駛並不知情，亦無從預
    見防範，無任何故意或過失之情形，依行政罰法第7 條之規
    定，自不得對異議人裁罰，詎原處分機關竟裁處吊扣異議人
    汽車牌照，顯有違誤，爰聲明異議，請求撤銷原處分等語。
三、按汽車駕駛人，駕駛汽車行車速度，超過規定之最高時速60
    公里以上者，處新臺幣（下同）6,000 元以上24,000元以下
    罰鍰，並當場禁止其駕駛；汽車駕駛人有第1 項第1 款、第
    2 款或前項行為者，並吊扣該汽車牌照3 個月，道路交通管
    理處罰條例第43條第1 項第2 款、第4 項前段分別定有明文
    。而觀諸前開道路交通管理處罰條例第43條第4 項前段之文
    義，其吊扣汽車牌照之對象係「違規之汽車牌照」，並無違
    規汽車駕駛人應與汽車所有人為同一人始能吊扣汽車牌照之
    限制。考其立法目的係慮及汽車所有人擁有支配管領汽車之
    權限，對於汽車之使用方式、用途、供何人使用等，得加以
    篩選控制，非無擔保其汽車之使用者具備法定資格及駕駛行
    為合於交通管理規範之義務，否則無異縱容汽車所有人放任
    其所有之汽車供人恣意使用，徒增道路交通之風險，殊非事
    理之平。是以道路交通管理處罰條例第43第1 項第2 款、第
    4 項關於吊扣汽車牌照之處分，應係針對汽車所有人所設之
    特別規定，自不得僅以汽車所有人已依道路交通管理處罰條
    例第85條第1 項規定指出汽車之實際使用人即遽認無道路交
    通管理處罰條例第43第1 項第2 款、第4 項規定適用之餘地
    。惟上開吊扣汽車牌照之特別規定，究屬行政義務違反之處
    罰，未排除行政罰法第7 條第1 項「違反行政法上義務之行
    為非出於故意或過失者，不予處罰。」及道路交通管理處罰
    條例第85條第4 項推定過失等規定之適用。汽車所有人仍得
    藉由舉證證明其無故意及過失而免罰（參見臺灣高等法院暨
    所屬法院98年法律座談會刑事類提案第21號研討結果）。
四、經查：
  (一)異議人有於99年4 月9 日下午9 時8 分許至翌（10）日下午
    9 時1 分止，將系爭車輛出租予考領有小型車普通駕駛執照
    之承租人田淑珍使用，而系爭車輛於99年4 月10日下午5 時
    10分許，在台27線71.6公里仙公廟北往南方路段，則因行車
    速度超過規定之最高時速60公里以上，經屏東縣政府警察局
    交通隊逕行舉發等情，有屏東縣政府警察局屏警交字第VP00
    00000 號舉發違反道路交通管理事件通知單、汽車出租單及
    所附田淑珍國民身分證、駕駛執照影本各1 份在卷可憑，並
    為異議人所不爭執，足認上開違規超速之實際駕駛人係田淑
    珍或經田淑珍允許使用系爭車輛之人。
  (二)又按稱租賃者，謂當事人約定，一方以物租與他方使用、收
    益，他方支付租金之契約，民法第421 條第1 項定有明文。
    是以，本件異議人既將系爭車輛出租予承租人田淑珍，田淑
    珍對於系爭車輛即享有使用之權利，且依風險控管之觀點，
    田淑珍與異議人相較，較有預防系爭車輛發生危險或監督駕
    駛系爭車輛駕駛人違規之能力。況觀諸異議人與田淑珍簽立
    之汽車出租單1 份，其上所附中華民國小客車租賃定型畫契
    約書第9 條明載：承租人乙方於租賃期間，因違規所生之處
    罰案件，有關酗酒、飆車及危險駕駛罰鍰部分，由乙方負責
    繳清，如有甲方代為繳納者，乙方應負責償還。有關牌照、
    行車執照或車輛被扣部分，自被扣日起至通知領回日止之費
    用，由乙方及連帶保證人負擔（超速60公里以上需吊牌3 個
    月），益證異議人對於承租人在外駕車之行為，難以預防或
    監督，故約定承租人必須對其違反行政法規之行為，負擔行
    政機關裁罰之罰鍰。復參以異議人於出租系爭車輛之時，已
    確實查驗承租人田淑珍之駕駛執照及國民身分證，有異議人
    所提出之田淑珍駕駛執照及國民身分證影本各1 紙在卷可考
    ，在在可見異議人對於系爭車輛於出租後之99年4 月10日下
    午5 時10分許，在台27線71.6公里仙公廟處之違規超速行為
    乙節，並無何故意或過失之可歸責原因。
  (三)綜上所述，異議人既已將系爭車輛出租予他人，且已盡其審
    核承租人是否考領有合法駕駛執照之義務，異議人對實際駕
    駛人之違規，自無故意或過失。從而，原處分機關逕以車輛
    所有人即異議人為裁罰對象，即有未洽。本件異議人之異議
    為有理由，應由本院將原處分撤銷，並為異議人不罰之諭知
    ，以資適法，爰裁定如主文第一、二項所示。
五、據上論斷，應依道路交通案件處理辦法第20條前段，裁定如
    主文。
中    華    民    國    99    年    7     月    16    日
                      交通法庭  法  官  吳佳樺
以上正本證明與原本無異。
如不服本裁定，應於收受送達後5 日內向本院提出抗告狀。
中    華    民    國    99    年    7     月    16    日
                                書記官  廖佳玲

司法院資訊處製作；財團法人民間司法改革基金會備份。
